【裁判字號】    98,易,3769
【裁判日期】    990118
【裁判案由】    詐欺
【裁判全文】
臺灣臺中地方法院刑事判決              98年度易字第3769號
公  訴  人  台灣台中地方法院檢察署檢察官
被      告  乙○○
上列被告因詐欺案件，經檢察官提起公訴（台灣台中地方法院檢
察署98年度偵字第24720號），及移送併辦（台灣士林地方法院
檢察署98年度偵字第15992、16115號），本院合議庭裁定由受命
法官獨任進行簡式審判程序，判決如下：
    主    文
乙○○幫助意圖為自己不法之所有，以詐術使人將本人之物交付
，處有期徒刑參月，如易科罰金，以新台幣壹仟元折算壹日，緩
刑貳年。
    犯罪事實
一、乙○○預見一般人使用他人金融機構帳戶，常與財產犯罪具
    有密切關係，可能利用他人金融機構帳戶作為取得贓款之工
    具，並掩飾不法犯行，其雖無提供帳戶幫助他人犯罪之確信
    ，仍基於縱若有人持之犯罪亦不違背其本意之幫助犯意，於
    民國98年9月11日15時許，在台中市○區○○路某統一超商
    前，將其所有潭子頭家厝郵局第00000000000000號帳戶之存
    摺及金融卡（含密碼），以新台幣（下同）2000元之代價，
    交予不詳姓名成年人使用。該不詳姓名成年人或所屬詐欺集
    團成員，取得乙○○所有前開郵局帳戶資料後，即意圖為自
    己不法之所有，為下列詐欺取財犯行：1、於98年9月12日上
    網刊登拍賣亞培葡勝納SR即飲配方之不實訊息，使庚○○信
    以為真，陷於錯誤而標購，並依指示於翌日14時36分許，利
    用轉帳方式將價款2400元匯入乙○○所有前開郵局帳戶。嗣
    庚○○迄未收到所購商品，始知受騙。2、於98年9月13日上
    網刊登拍賣智慧型感溫帝尊加熱式SPA足浴機之不實訊息，
    使甲○○信以為真，陷於錯誤而標購，並依指示於同日11時
    6分許，利用轉帳方式將價款2100元匯入乙○○所有前開郵
    局帳戶。嗣甲○○迄未收到所購商品，始知受騙。3、於98
    年9月13日上網刊登拍賣EMMAS2KG全自動迷你洗衣機之不實
    訊息，使戊○○○信以為真，陷於錯誤而標購，並依指示於
    翌日9時15分許，利用轉帳方式將價款3780元匯入乙○○所
    有前開郵局帳戶。嗣戊○○○迄未收到所購商品，始知受騙
    。4、於98年9月13日上網刊登拍賣EZ6D魔奏化妝品之不實訊
    息，使己○○信以為真，陷於錯誤而標購，並依指示於翌日
    9時25分許，利用網路轉帳方式將價款2300元匯入乙○○所
    有前開郵局帳戶。嗣己○○迄未收到所購商品，始知受騙。
    5、於98年9月12日上網刊登拍賣祿寶綠藻片2盒之不實訊息
    ，使丁○○信以為真，陷於錯誤而標購，並依指示於同年月
    14日12時14分許，利用轉帳方式將價款4000元匯入乙○○所
    有前開郵局帳戶。嗣丁○○迄未收到所購商品，始知受騙。
    6、於98年9月12日上網刊登拍賣義大利原裝進口跳跳馬之不
    實訊息，使辛○○信以為真，陷於錯誤而標購，並依指示於
    98年9月14日12時14分許，利用轉帳方式將價款1100元匯入
    乙○○瑞玲所有前開郵局帳戶。嗣辛○○迄未收到所購商品
    ，始知受騙。7、於98年9月13日上網刊登拍賣神奇去厚角質
    足膜／襪套式之不實訊息，使丙○○信以為真，陷於錯誤而
    標購，並依指示於翌日10時許，利用轉帳方式將價款1500元
    匯入乙○○瑞玲所有前開郵局帳戶。嗣丙○○迄未收到所購
    商品，始知受騙。
二、案經台中縣警察局大甲分局報請台灣台中地方法院檢察署檢
    察官偵查起訴，及台北市政府警察局士林分局、台北縣政府
    警察局淡水分局報請台灣士林地方法院檢察署檢察官移送併
    辦。
    理    由
一、本件被告乙○○所犯係死刑、無期徒刑、最輕本刑為三年以
    上有期徒刑以外之罪，其於準備程序中就被訴事實為有罪之
    陳述，經告知簡式審判程序之旨，並聽取公訴人及被告之意
    見後，本院合議庭認為適宜而裁定由受命法官獨任進行簡式
    審判程序，先予說明。
二、上揭犯罪事實，業據被告乙○○坦承不諱，並經被害人庚○○、甲○○、戊○○○、己○○、丁○○、辛○○、丙○○
    分別於警詢及本院審理時指述綦詳，復有被告所有前開郵局
    帳戶開戶資料、交易明細表，及被害人庚○○提出之中國信
    託自動櫃員機交易明細表影本、被害人甲○○提出之郵局存
    摺影本、被害人戊○○○提出之郵政自動櫃員機交易明細表
    影本、被害人己○○提出之網路轉帳資料、被害人丁○○提
    出之中國信託自動櫃員機交易明細表影本、被害人辛○○提
    出之郵政自動櫃員機交易明細表影本、被害人丙○○提出之
    永豐銀行存摺影本在卷可稽，足徵被告之自白供述與事實相
    符。被告預見一般人使用他人金融機構帳戶，常與財產犯罪
    具有密切關係，可能利用他人金融機構帳戶作為取得贓款之
    工具，並掩飾不法犯行，仍將其所有前開郵局帳戶之存摺及
    金融卡（含密碼）交予不詳姓名成年人，該不詳姓名成年人
    或所屬詐欺集團成員嗣果據以作為詐欺取財犯罪之工具，被
    告自具有幫助該不詳姓名成年人或所屬詐欺集團成員犯詐欺
    取財罪之不確定故意。本件事證明確，被告犯行已堪認定。
三、按刑法上之故意，以行為人對於構成犯罪之事實，均有具體
    確定之認識，並有意使其發生者為確定故意，而行為人對於
    構成犯罪之事實，雖無具體確定之認識，然已預見其發生，
    而其發生不違背其本意者，則為不確定故意。又行為人基於
    幫助他人犯罪之意思，為促成他人犯罪而為犯罪構成要件以
    外之行為，為幫助犯。本件被告預見一般人使用他人金融機
    構帳戶，常與財產犯罪具有密切關係，可能利用他人金融機
    構帳戶作為取得贓款之工具，並掩飾不法犯行，仍將所有前
    開郵局帳戶之存摺及金融卡（含密碼），交予不詳姓名成年
    人或所屬詐欺集團成員，作為取得詐欺取財犯罪所得款項之
    工具，此既不違背被告當初交付存摺及金融卡（含密碼）之
    本意，且係參與提供詐欺取財之工具，對此犯行施以助力，
    為詐欺取財罪構成要件以外之行為，應以詐欺取財罪之幫助
    犯論之。核被告所為，係犯刑法第30條第1項前段、第339條
    第1項之幫助詐欺取財罪。被告係幫助不詳姓名成年人或所
    屬詐欺集團成員犯詐欺取財罪，為幫助犯，應依刑法第30條
    第2項規定，按正犯之刑減輕之。又被告以一提供所有前開
    郵局帳戶存摺及金融卡（含密碼）之行為，幫助該不詳姓名
    成年人或所屬詐欺集團成員，分別向被害人庚○○、甲○○
    、戊○○○、己○○、丁○○、辛○○、丙○○詐取財物，
    侵害各該被害人之財產法益，觸犯數幫助詐欺取財罪名，為
    想像競合犯，應依刑法第55條規定從一重處斷；檢察官移送
    併辦部分與起訴部分有想像競合犯之裁判上一罪關係，本院
    應併予審究。爰審酌被告尚並無任何前科紀錄（見卷附台灣
    高等法院被告前案紀錄表），交付其所有前開郵局帳戶存摺
    及金融卡（含密碼），幫助詐欺取財，雖然危害社會治安，
    並使真正施詐者易於隱匿，增加查緝之困難，但被告事後已
    坦承上情，並賠償被害人庚○○、甲○○、戊○○○、己○○損害（見卷附郵政跨行匯款申請書），態度良好，另被害
    人丁○○、辛○○、丙○○受騙匯款金額業經郵局匯回（被
    告復給付被害人辛○○1100元，見卷附本院公務電話紀錄、
    簡式審判筆錄），被告因交付前開郵局帳戶資料獲得2000元
    之代價，未直接參與詐欺取財之實行，非難性較低等一切情
    狀，處以如主文所示之刑，並諭知易科罰金之折算標準。末
    查被告未曾因故意犯罪受有期徒刑以上刑之宣告，因一時失
    慮，交付前開郵局帳戶資料，遭詐欺集團據以作為詐財匯款
    之工具，致觸犯幫助詐欺取財罪，事後已深表悔悟，其經此
    偵審程序，當知所警惕，信無再犯之虞，本院認所宣告之刑
    ，以暫不執行為適當，併予宣告緩刑二年，以啟自新。
據上論斷，應依刑事訴訟法第273條之1第1項、第299條第1項前
段，刑法第339條第1項、第30條第1項前段、第2項、第55條、第
41條第1項前段、第74條第1項第1款，刑法施行法第1條之1第1項
、第2項前段，判決如主文。
本案經檢察官壬○○到庭執行職務。
中    華    民    國    99    年    1    月    18     日
                  刑事第二庭    法  官  鍾堯航
以上正本證明與原本無異。
如不服本判決應於收受判決後10日內向本院提出上訴書狀，並應
敘述具體理由；其未敘述上訴理由者，應於上訴期間屆滿後20日
內向本院補提理由書（均須按他造當事人之人數附繕本）「切勿
逕送上級法院」。
                                書記官  吳淑願
中    華    民    國    99    年    1     月    18    日
附錄本案論罪科刑法條全文
刑法第339第1項：
意圖為自己或第三人不法之所有，以詐術使人將本人或第三人之
物交付者，處五年以下有期徒刑、拘役或科或併科一千元以下罰
金。

司法院資訊處製作；財團法人民間司法改革基金會備份。
